最　高　行　政　法　院　裁　定
                                     100年度裁字第1653號
上  訴  人　蔡三元
被 上訴 人　新北市政府違章建築拆除大隊
代　表　人　馮兆麟
上列當事人間違章建築事件，上訴人對於中華民國100年4月21日
臺北高等行政法院99年度訴字第1397號判決，提起上訴，本院裁
定如下：
　　主  文
上訴駁回。
上訴審訴訟費用由上訴人負擔。
　　理  由
一、按「上訴不合法者，最高行政法院應以裁定駁回之。但其情
    形可以補正者，審判長應定期間先命補正。」行政訴訟法第
    249條第1項定有明文。次按「原告之訴，有下列各款情形之
    一者，行政法院應以裁定駁回之。但其情形可以補正者，審
    判長應定期間先命補正：．．．十起訴不合程式或不備其他
    要件者。」為行政訴訟法第263條準用同法第107條第1項第
    10款所明定。又行政訴訟法所稱之上訴，係指當事人依法定
    程式，對於高等行政法院所為不利於己之終局判決，於確定
    前向本院表示不服，請求廢棄或變更之訴訟行為；故上訴限
    於受不利益判決之當事人或訴訟關係人始得提起。前開所指
    之「當事人」，包括依行政訴訟法第41條（必要共同訴訟）
    及第42條（利害關係人）規定參加訴訟之獨立參加人。所稱
    「訴訟關係人」，如受有委任特別代理權之訴訟代理人是。
    而所謂「輔佐人」，指經行政法院之許可或命令，於期日由
    當事人或訴訟代理人偕同到場，輔助當事人或訴訟代理人為
    訴訟行為之第三人（行政訴訟法第55條）；輔佐人於期日所
    為之陳述，當事人或訴訟代理人不即時撤銷或更正者，視為
    其所自為（行政訴訟法第56條準用民事訴訟法第77條）。準
    此，輔佐人固得於期日為當事人所得為之一切訴訟行為，如
    應受判決之聲明、事實之主張、對他造事實主張之陳述、證
    據抗辯及其他關於訴訟程序之聲請，或為訴訟標的之捨棄或
    認諾；惟因輔佐人必須與當事人或訴訟代理人於期日偕同到
    場，始得輔助其為訴訟行為，故若當事人或訴訟代理人退庭
    以後，則不論何種行為，輔佐人皆不得為之；倘輔佐人於期
    日外為訴訟行為者，縱經當事人或訴訟代理人事後承認，亦
    不生訴訟法上應有之效力。末按，行政訴訟法第238條第2項
    規定：「於上訴審程序，不得為訴之變更、追加或提起反訴
    。
二、緣被上訴人認定上訴人之子蔡柏廷（本件原判決原告）所有
    坐落新北市樹林區（即改制前臺北縣樹林市○○○街○巷4號
    4樓頂之建築物（下稱系爭違建），為未經申請審查許可並
    領得建築執照，屬擅自違法增建之建築物，違反建築法第25
    條規定，於民國（下同）98年4月15日以北縣拆認字第09800
    11359號違章建築認定通知書（下稱前一處分）通知蔡柏廷
    ，並於98年9月2日拆除。蔡柏廷不服，提起訴願，經訴願機
    關改制前（下同）臺北縣政府以被上訴人就系爭違章建物「
    究為修繕抑或修建，未盡說明之義務，前後說法不一，認定
    不無率斷之嫌．．．」，以98年10月21日北府訴決字第0980
    449731號訴願決定書（案號：00000000號），撤銷原處分，
    由原處分機關另為適法之處分。嗣原處分機關因系爭違建性
    質並未改變，仍以98年11月30日北縣拆認字第0980053351號
    函（下稱原處分），認定前揭構造物為違章建築，併認其於
    98年9月2日拆除結案適法，蔡柏廷不服，提起訴願，經訴願
    決定機關臺北縣政府以系爭建物業經拆除，無可回復之法律
    上利益，欠缺保護要件，於99年1月25日以北府訴決字第098
    1047896號訴願決定書（案號：00000000號），決定訴願不
    受理。蔡柏廷就同一事件復提訴願，經臺北縣政府99年4月
    14日北府訴決字第0990197755號訴願決定書（案號：000000
    000號）、99年6月17日北府訴決字第0990421318號訴願決定
    書（案號：000000000號），決定不受理。蔡柏廷遂提起確
    認訴訟，求為判決確認原處分違法，並命被上訴人賠償新臺
    幣50萬元，經原審法院判決駁回後，上訴人不服，提起件上
    訴，請求判決准予上訴人（本件上訴人蔡三元）自力救濟，
    以本案被提前「誤拆」之69年2月27日與4樓公寓一體成型之
    頂樓加蓋，得以誤拆下之原舊建材修理回復原狀，只是部分
    修理，並非新建或拆後重建，以維：(1)建物之防雨防漏防滲
    ；(2)人民之權益福祉及(3)公理正義之法制社會和一個公道之
    社福國家。
三、經查，本件上訴人對於臺北高等行政法院99年度訴字第1397
    號判決（下稱原判決）提起上訴，惟上訴人並非原審受不利
    益判決之當事人或訴訟關係人，其固於原審100年4月7日行
    言詞辯論時，經原審法院許可為該期日偕同到場之本件原審
    原告蔡柏廷（上訴人之子，71年4月30日生）之輔佐人（見
    原審卷第279-281頁），然揆諸上開說明，輔佐人在當事人
    或訴訟代理人退庭以後，不論何種行為皆不得為之，倘輔佐
    人於期日外為訴訟行為者，亦不生訴訟法上應有之效力，是
    上訴人並非得對原判決提起上訴之人，其提起本件上訴，且
    於上訴審程序為前揭訴之變更，於法顯有未合，本院復無從
    命其補正，自應予以駁回。
四、據上論結，本件上訴為不合法，依行政訴訟法第249條第1項
    前段、第104條、民事訴訟法第95條、第78條，裁定如主文
    。
中　　華　　民　　國　　100　 年　　7　　 月　　14　　日
                    最高行政法院第五庭
                        審判長法官　藍　獻　林
                              法官　廖　宏　明
                              法官　姜　素　娥
                              法官　林　文　舟
                              法官　胡　國　棟

以  上  正  本  證  明  與  原  本  無  異
中　　華　　民　　國　　100　 年　　7　　 月　　14　　日
　　　　　　　　　　　　　　　書記官　阮　思　瑩